臺灣苗栗地方法院刑事判決
110年度訴字第546號
公  訴  人  臺灣苗栗地方檢察署檢察官
被      告  林聖賢


指定辯護人  梁徽志律師
上列被告因違反毒品危害防制條例案件，經檢察官提起公訴（11
0年度偵字第4431、5625號），本院判決如下：
    主  文
甲○○共同販賣第三級毒品而混合二種以上之毒品，未遂，處有期
徒刑肆年拾月。扣案如附表各編號所示之物均沒收。　　
　　犯罪事實
一、甲○○與真實姓名、年籍不詳綽號「小澤」之人，基於販賣第
    三級毒品而混合二種以上毒品以營利之犯意聯絡，先由賴○
    宇（真實姓名、年籍詳卷）配合警員喬裝買家向「小澤」聯
    繫購買毒品事宜，因而達成以新臺幣（下同）7,500元交易
    毒品咖啡包30包之合意，並約定在苗栗縣○○市○○路00號旁停
    車場碰面交易，嗣「小澤」將上情告知甲○○，由甲○○於民國
    110年7月3日20時50分許駕車抵達該處，並攜帶如附表編號1
    所示之第三級毒品與喬裝買家之賴○宇碰面，嗣因埋伏在場
    之警員當場表明身分後逮捕甲○○而販賣未遂，並扣得如附表
    各編號所示之物，而查悉上情。
二、案經桃園市政府警察局蘆竹分局報告臺灣苗栗地方檢察署檢
    察官偵查起訴。
    理  由
一、證據能力：
  ㈠被告甲○○於審理中固辯稱伊於逮捕過程中遭警方毆打頭部，
    且警方告知伊若不配合會遭收押，伊才會在警詢及偵訊中坦
    承犯行云云，惟按被告抗拒逮捕者，得用強制力逮捕之，刑
    事訴訟法第90條前段定有明文。而依被告於警詢中供稱：警
    方欲逮捕伊時，伊以為是別人來尋仇所以逃跑，伊在抗拒警
    方逮捕之過程中，手與頭有碰撞到地板受傷，但該傷勢並非
    警方毆打伊所造成等語（見偵字第4431號卷【下稱偵一卷】
    第18、85頁），復於偵訊中供稱：警方在逮捕及詢問筆錄之
    過程中，沒有打伊、罵伊或對伊為任何不法對待等語（見偵
    一卷第99頁），再經本院於審理中當庭勘驗密錄器錄影光碟
    後，亦未見警方在逮捕被告後，有何毆打被告，或恫嚇被告
    倘不配合將遭收押之不當言詞，此有本院勘驗筆錄1份在卷
    為憑（見本院卷第151至153頁），在在堪認警方本案僅有在
    被告逃跑之際合法使用強制力逮捕之，而未有任何在逮捕及
    詢問過程中，以不當暴力毆打或以言詞恫嚇被告之情形。從
    而，被告於審理中所為前開辯解，顯係杜撰，洵無足採，其
    於警詢及偵訊中所為自白均具有任意性，自皆得作為本院認
    事用法之依據。
　㈡本判決下述所引用被告以外之人於審判外之陳述，檢察官、
    被告及其辯護人於本院審理時對於該等證據能力均不爭執，
    且迄於言詞辯論終結前亦未聲明異議，本院審酌上開證據資
    料作成時之情況，尚無違法不當及證明力明顯過低之瑕疵，
    認為以之作為證據應屬適當，依刑事訴訟法第159條之5規定
    ，均有證據能力。
  ㈢本判決下述所引用之非供述證據，與本案均具有關聯性，且
    均係依法定程序合法取得，而查無依法應排除其證據能力之
    情形，復經本院依法踐行證據調查程序，自均得作為本院認
    事用法之依據。 
二、認定犯罪事實所憑之證據及理由： 
　　訊據被告固坦承伊於前開時、地，有攜帶如附表編號1所示
    之第三級毒品到場，惟矢口否認有何販賣第三級毒品而混合
    二種以上之毒品未遂犯行，辯稱：「小澤」將裝有附表編號
    1所示第三級毒品之黑色手拿包交給伊時，騙伊手拿包內係
    裝衣服，伊才會依指示攜帶黑色手拿包前往上址交易，伊不
    知道黑色手拿包內裝有毒品云云。經查：
　㈠本案經賴○宇配合警員喬裝買家向「小澤」聯繫購買毒品事宜
    ，因而達成以7,500元交易毒品咖啡包30包之合意，並約定
    在苗栗縣○○市○○路00號旁停車場碰面交易後，嗣「小澤」委
    託被告前往該處交易，被告遂於110年7月3日20時50分許駕
    車抵達該處，並攜帶如附表編號1所示之第三級毒品與喬裝
    買家之賴○宇碰面，嗣因埋伏在場之警員當場表明身分後逮
    捕被告而販賣未遂，並扣得如附表各編號所示之物。而後，
    扣案如附表編號1所示之第三級毒品，經鑑驗確認其內混合
    第三級毒品4-甲基甲基卡西酮、硝甲西泮、甲基-N,N-二甲
    基卡西酮成分等情，業據被告於警詢及偵訊中所坦認（見偵
    一卷第81至93頁、第109至115頁），核與賴○宇於警詢中證
    述之情節相符（見偵一卷第29至35頁），並有桃園市政府警
    察局蘆竹分局搜索扣押筆錄、扣押物品目錄表、內政部警政
    署刑事警察局110年9月15日刑鑑字第1100089560號鑑定書各
    1份、查獲現場及扣案物照片12張、通訊軟體對話擷圖4張附
    卷可稽（見偵一卷第39至43頁、第65至72頁、第121頁、第1
    33至134頁），是此部分之事實，均堪認定。
　㈡被告確有與「小澤」共同販賣第三級毒品而混合二種以上毒
    品以營利之犯意聯絡：
　⒈被告於審理中供稱：因為「小澤」說他案發當天沒空，伊才
    會受「小澤」委託，代他去案發現場交易衣服；伊和「小澤
    」認識不到半年，之前只和「小澤」碰面1、2次，這次是伊
    第一次幫「小澤」送貨，「小澤」說幫他完成交易後，伊可
    以獲得2,000元之報酬；伊從頭份市東民一街處收下「小澤
    」交付之黑色手拿包後，就騎車前往案發現場，大概騎車5
    分鐘就到達現場等語（見本院卷第157至161頁），顯與常情
    不符，蓋被告與「小澤」倘僅認識不到半年，且雙方間無甚
    交情與信賴關係者，衡諸販賣第三級毒品之法定刑非輕，「
    小澤」為免徒增遭舉報及查獲之風險，豈敢隨意將裝有第三
    級毒品之黑色手拿包，委由「不知情且不熟識」之被告攜至
    案發現場與他人交易。復因被告自承伊自東民一街處向「小
    澤」拿取裝有毒品之黑色手拿包後，僅需騎車5分鐘即可抵
    達案發現場，而「小澤」斯時既在距離案發現場如此近之東
    民一街處，又何必特地委託被告前往案發現場交易，並承諾
    給予被告與其所付出勞力顯不相當之2,000元報酬，由此益
    顯被告前開供述內容實與常情有違，故其所述內容是否屬實
    ，誠非無疑。益且，觀諸被告於審理中先供稱「小澤」有叫
    伊跟買家收5千多元後，旋又改口表示買家會將貨款匯予「
    小澤」，伊不用向買家收錢等語（見本卷第158至159頁），
    可見被告於審理中所為供述前後反覆且有所矛盾，更足彰其
    於審理中所為前開供述，應屬杜撰，核非實情。
　⒉相對於被告前開與常情不符且前後反覆之供述內容，被告於
    警詢中供稱：「小澤」有在販賣毒品咖啡包，當時他打電話
    問伊有沒有空，要不要賺外快，伊應允後，就在110年7月2
    日20時許，前往東民一街向「小澤」拿毒品，待「小澤」告
    知伊交易之時間、地點後，伊就將之攜往案發地點交易；每
    包毒品咖啡包之本錢係180元，欲販售250元，倘若本次交易
    有成，伊必須把本錢部分交還「小澤」，伊則能獲利2,100
    元等語（見偵一卷81至93頁），經核與被告於偵訊中自白：
    原本是「小澤」找好毒品買家之後，要自己跟買家碰面，但
    他說他沒有空，所以就提前一天於7月2日20時許，在東民一
    街處將毒品咖啡包交給伊，再用通訊軟體跟伊說交易的時間
    、地點，由伊拿毒品咖啡包前往該處交易；伊知道伊販賣之
    咖啡包係違法的毒品，當時1包毒品咖啡包之成本係180元，
    欲販售之價格係250元，小澤就是讓伊賺取每包差價70元，
    本錢部分伊則須交還「小澤」；扣案之53包毒品咖啡包，之
    所以超過預定之交易數量30包，係因「小澤」叫伊一併帶去
    現場，看買家有沒有要多買等語一致（見偵一卷第99至105
    頁），而因被告於警詢及偵訊中，就其為何暨如何向「小澤
    」拿取毒品，以及毒品之本錢、利潤若干暨其等預計如何分
    潤等各該細節，所為之供述內容俱屬明確、詳細，復無前後
    矛盾或重大扞格之處，甚至連扣案毒品咖啡包之數量，超逾
    預定交易數量之緣由為何，亦為相當清楚且具體之說明，堪
    認其於警詢及偵訊中所為前開自白內容之可信性甚高，並足
    徵被告應有與「小澤」共同販賣毒品咖啡包以營利之犯意聯
    絡。　
　⒊又依被告於警詢、偵訊及本院準備程序中一致供稱：伊過去
    曾施用毒品咖啡包，伊知道有一些毒品咖啡包內會摻安非他
    命等語（見偵一卷第20頁、第103頁，本院卷第70頁），且
    經本院檢視桃園市政府警察局蘆竹分局查獲「尿液」初步鑑
    驗報告單（見偵一卷第49頁），其上記載被告所排放尿液經
    依快速檢驗試劑初步鑑驗後，呈安非他命、愷他命及甲基卡
    西酮陽性反應乙情，足見被告於案發當時已有施用毒品咖啡
    包之經驗，是其對於毒品咖啡包之外觀為何，暨其內可能摻
    有若干毒品成分乙節，均有明確之認知。再經本院勘驗卷附
    密錄器錄影光碟後，業已確認扣案藍色包裝之毒品咖啡包，
    係以透明之塑膠袋包裝，且被告所持之黑色手拿包內，亦置
    有相同包裝之毒品咖啡包，此有本院勘驗筆錄1份在卷可按
    （見本院卷第151至153頁），復因被告於審理中已明確供稱
    ：案發當時伊有將毒品咖啡包和黑色手拿包拿在手上，並因
    遭警方逮捕、拉扯致毒品咖啡包散落一地等語（見本院卷第
    160至161頁），經核與卷附毒品咖啡包散落於地之現場照片
    相符（見偵字第27050號卷第80至81頁），如將此情參合前
    述被告本即知悉毒品咖啡包之外觀為何，並已知悉毒品咖啡
    包內可能摻有若干毒品成分等節觀之，可見在案發現場將以
    透明塑膠袋包裝之毒品咖啡包取出並拿在手上之被告，對於
    其所欲交易之物並非衣服，而係可能混合數種毒品成分之毒
    品咖啡包乙節，應有明確之認知，並足彰被告於警詢及偵訊
    中所為不利於己之前開自白，確屬實情，其於審理中辯稱其
    始終誤認所交易之物僅係衣服云云，顯係臨訟杜撰，洵非可
    採。　
　⒋綜此，被告對其依「小澤」指示攜至案發地點欲交易之物，
    係可能含有數種毒品成分之毒品咖啡包乙節，既有明確之認
    知竟仍決意為之，且因其與「小澤」間就其等欲如何分潤乙
    情已商議妥當，自堪認被告確有與「小澤」共同販賣第三級
    毒品而混合二種以上毒品以營利之犯意聯絡甚明。
　㈢綜上所述，被告與「小澤」間既有共同販賣第三級毒品而混
    合二種以上毒品以營利之犯意聯絡，復有由「小澤」與買家
    聯絡毒品交易事宜後，再由被告前往案發地點交付毒品之行
    為分擔，嗣因埋伏在場之警員當場逮捕被告而未能完成交易
    終致未遂，足認被告與「小澤」間確有共同販賣第三級毒品
    而混合二種以上毒品未遂之犯行。從而，本案事證明確，被
    告犯行洵堪認定，應依法論科。　　　　
三、論罪科刑：
　㈠論罪、刑之加重事由、共同正犯之認定及變更起訴法條：　
　　核被告所為，係犯毒品危害防制條例第9條第3項、第4條第6
    項、第3項之販賣第三級毒品而混合二種以上毒品未遂罪，
    並應依毒品危害防制條例第9條第3項規定加重其刑。被告販
    賣第三級毒品而混合二種以上毒品未遂前，持有逾量第三級
    毒品之低度行為，為其販賣之高度行為所吸收，不另論罪。
    又被告與「小澤」就上開犯行之實施，具有犯意聯絡及行為
    分擔，應論以共同正犯。另因扣案如附表編號1所示之毒品
    咖啡包，經鑑驗後已確認混合二種以上之毒品，是起訴意旨
    認被告所為僅係犯毒品危害防制條例第4條第6項、第3項之
    販賣第三級毒品未遂罪，容有未洽，惟因二者基本社會事實
    同一，本院自應審理，且此部分業經本院於審理中當庭告知
    被告上開罪名以供答辯（見本院卷第150頁），而無礙被告
    防禦權之行使，爰依刑事訴訟法第300條規定變更起訴法條
    。
　㈡刑之減輕事由：　
  ⒈關於刑法第25條第2項之刑罰減輕事由部分：
　　被告本案已著手於販賣第三級毒品而混合二種以上毒品行為
    之實行而不遂，為未遂犯，爰依刑法第25條第2項規定減輕
    其刑，並與前述加重其刑部分依法先加後減之。
　⒉關於毒品危害防制條例第17條第1項之刑罰減輕事由部分： 
　　按犯第4條之罪，供出毒品來源，因而查獲其他正犯或共犯
    者，減輕或免除其刑，毒品危害防制條例第17條第1項定有
    明文。查桃園市政府警察局蘆竹分局偵辦本案後，並未因被
    告供述而查獲上手等情，有桃園市政府警察局蘆竹分局111
    年1月10日蘆警分刑字第1100037850號函暨函附資料各1份附
    卷可證（見本院卷第41至62頁），足見本案並未因被告之供
    述而查獲其他正犯或共犯，是被告所為前揭犯行，尚無從依
    上開規定減輕其刑。
　⒊關於刑法第59條之刑罰減輕事由部分：
　　本院考量毒品咖啡包對社會秩序及國民健康危害非輕，且被
    告係智識健全之成年人，對政府嚴格查緝販賣毒品之行為，
    自無不知之理。益且，被告所涉上揭犯行，經依毒品危害防
    制條例第9條第3項規定加重其刑，並依刑法第25條第2項規
    定減輕其刑後，縱然法院就其犯罪情節量處最低度刑，衡諸
    著手販賣毒品咖啡包助長毒品流通、便利他人施用毒品而戕
    害其身心健康，對社會秩序之危害非微，復因被告本案經查
    扣之毒品咖啡包數量多達53包，且其於偵訊中具結證稱：在
    伊本案犯行經查獲前，伊已與「小澤」共同販賣3次毒品等
    語（見偵一卷第115頁），在在難認被告本案所為犯行，有
    何客觀上足以引起一般同情，而有情輕法重或情堪憫恕之情
    況，自無刑法第59條規定酌量減輕其刑適用之餘地。
  ㈢量刑：
　　爰審酌被告明知毒品對人體危害之鉅，且毒品咖啡包足造成
    施用者生理成癮性及心理依賴性，導致精神障礙與性格異常
    ，嚴重戕害國人身體健康，然其為求營利，竟仍與「小澤」
    共同實施前揭販賣毒品未遂之犯行，所為實屬不該。又考量
    被告本案著手販賣毒品之種類、數量、金額、次數、人數等
    犯罪情狀，並參以被告犯後於審理中否認犯行之犯後態度。
    再衡諸被告並無前科，此品行資料有臺灣高等法院被告前案
    紀錄表1份存卷可查，可見其素行非差，兼衡被告於審理中
    自陳學歷為國中肄業，現於砂石場指揮交通，家中尚有阿公
    、阿婆、姪子及姪女需其扶養等語（見本院卷第162頁）之
    智識程度、家庭與生活狀況等一切情狀，量處如主文所示之
    刑，以資警惕。
四、沒收部分：
　㈠供犯罪所用之物部分：
    按犯第4條之罪者，其供犯罪所用之物，不問屬於犯罪行為
    人與否，均沒收之。毒品危害防制條例第19條第1項定有明
    文。經查，扣案如附表編號2所示之手機1支為被告所有乙節
    ，業據被告於警詢中供述明確（見偵一卷第83至89頁），而
    因該手機內存有案發當天被告與「小澤」聯繫之通訊軟體對
    話擷圖（見偵一卷第121頁），是揆諸前揭規定，上開物品
    核屬被告之犯罪工具，自應依毒品危害防制條例第19條第1
    項規定宣告沒收。 
　㈡毒品部分：
　　按違禁物，不問屬於犯罪行為人與否，沒收之，刑法第38條
    第1項定有明文。經查，扣案如附表編號1所示之物，業經鑑
    驗含有第三級毒品4-甲基甲基卡西酮、硝甲西泮、甲基-N,N
    -二甲基卡西酮等成分，此有前述內政部警政署刑事警察局
    鑑定書1份在卷為憑，是本院自均應依前開規定對之宣告沒
    收。至鑑驗耗用之毒品部分既已滅失，則無庸再予宣告沒收
    ，附此敘明。
據上論斷，應依刑事訴訟法第299條第1項前段、第300條，毒品
危害防制條例第4條第6項、第3項、第9條第3項、第19條第1項，
刑法第11條、第25條第2項、第28條、第38條第1項，判決如主文
。
本案經檢察官簡泰宇提起公訴，檢察官黃智勇到庭執行職務
中　　華　　民　　國　　111 　年　　7 　　月　　13　　日
                  刑事第三庭  審判長法  官  魏宏安
                                    法　官　王瀅婷
                                    法  官  朱俊瑋　
以上正本證明與原本無異。
如不服本判決應於收受判決後20日內向本院提出上訴書狀，並應
敘述具體理由。其未敘述上訴理由者，應於上訴期間屆滿後20日
內向本院補提理由書( 均須按他造當事人之人數附繕本) 「切勿
逕送上級法院」。
      　　　　　　　                書記官　鄭雅雁　　　
中　　華　　民　　國　　111 　年　　7 　　月　　13　　日
附錄本案論罪科刑法條：
毒品危害防制條例第4條
製造、運輸、販賣第一級毒品者，處死刑或無期徒刑；處無期徒
刑者，得併科新臺幣3千萬元以下罰金。
製造、運輸、販賣第二級毒品者，處無期徒刑或10年以上有期徒
刑，得併科新臺幣1千5百萬元以下罰金。
製造、運輸、販賣第三級毒品者，處7年以上有期徒刑，得併科
新臺幣1千萬元以下罰金。
製造、運輸、販賣第四級毒品者，處5年以上12年以下有期徒刑
，得併科新臺幣5百萬元以下罰金。
製造、運輸、販賣專供製造或施用毒品之器具者，處1年以上7年
以下有期徒刑，得併科新臺幣1百50萬元以下罰金。
前五項之未遂犯罰之。
毒品危害防制條例第9條
成年人對未成年人販賣毒品或犯前三條之罪者，依各該條項規定
加重其刑至二分之一。
明知為懷胎婦女而對之販賣毒品或犯前三條之罪者，亦同。
犯前五條之罪而混合二種以上之毒品者，適用其中最高級別毒品
之法定刑，並加重其刑至二分之一。
　　　　　　　　　　　　　　　　　　　　　　　　　　　　【附表】
編號 扣案物品名稱及數量 備註 1 毒品咖啡包53包 （藍色包裝） 含第三級毒品4-甲基甲基卡西酮、硝甲西泮、甲基-N,N-二甲基卡西酮等成分。 4-甲基甲基卡西酮之驗前總純質淨重共約7.56公克。 2 IPhone手機1支（含SIM卡1張） 見偵卷第57頁之扣押物品清單。